臺灣臺北地方法院交通事件裁定　　　　 96年度交聲更字第5號
原處分機關　臺北市交通事件裁決所
異議人即
受處分人　　甲○○
上列異議人即受處分人因違反道路交通管理處罰條例案件，對於
台北市交通事件裁決所中華民國95年10月30日所為之處分（原處
分案號：北市裁二字第裁22-AEU348412號），聲明異議，本院裁
定後，因異議人不服，提起抗告，經台灣高等法院撤銷發回，本
院更為裁定如下：
    主  文
異議駁回。
    理  由
一、查台北市交通事件裁決所於九十五年十月三十日所為之違反
    道路交通管理事件裁決書，受處分人即異議人於九十五年十
    月三十日收受送達，此有送達證書為憑（詳本院交聲卷第十
    頁），而受處分人於九十五年十月三十日具狀聲明異議，是
    顯未逾二十日法定期間，本院認受處分人聲明異議並未逾期
    ，合先敘明。
二、按「汽車駕駛人，行經有燈光號誌管制之交岔路口闖紅燈者
    ，處新台幣（下同）一千八百元以上五千四百元以下罰鍰」
    ，「有第四十三條、第五十三條或第五十四條之情形之一者
    ，各記違規點數三點」，此道路交通管理處罰條例第五十三
    條第一項、第六十三條第一項第三款分別定有明文，而「小
    型車行經有燈光號誌管制之交岔路口闖紅燈者，於期限內到
    案聽候裁決者，處新台幣（下同）二千七百元罰鍰，並記違
    規點數三點」，則是違反道路交通管理事件統一裁罰基準表
    定有明文。
三、本件異議人即受處分人甲○○駕駛車牌號碼2028-FJ號自用
    小客車，於民國九十五年九月二日上午十一時四十分許，沿
    台北市○○○路東往西方向行駛，行經有燈統誌管制之台北
    市○○○路交岔路口前，當時該路口燈號為紅燈，而受處分
    人竟未依號誌停等，紅燈違規迴轉行駛，而經台北市政府警
    察局中正第二分局員警張富勝當場攔停，填製北市警交字第
    AEU348412號通知單逕行舉發「紅燈迴轉」，並指定應到案
    日期（九十五年九月十七日），嗣受處分人於九十五年十月
    十八日（九十五年九月十七日為星期日）到台北市交通事件
    裁決所，填寫交通違規案件陳述書申訴書，而原處分機關認
    異議人陳述為無理由，依違反道路交通管理事件統一裁罰基
    準及處理細則第四十四條第一項規定，逕行於九十五年十月
    三十日依道路交通管理處罰條例第五十三條第一項、第六十
    三條第一項第三款（漏引）及違反道路交通管理事件統一裁
    罰標準表等規定，裁處受處分人罰鍰二千七百元，並記違規
    點數三點，受處分人遂向原處分機關提出聲明異議狀，表示
    不服。案經原處分機關調查結果，因認舉發並無違誤，而移
    送本院處理，有卷附台北市政府交通局舉發違反道路交通管
    理事件通知單通知聯（北市警交字第AEU-348412號）（詳本
    院交聲卷第七頁）、台北市交通事件裁決所違反道路交通管
    理事件裁決書（處分案號：北市裁二字第裁22-AEU348412
    號）（詳本院交聲卷第九頁）、交通違規案件陳述書（詳本
    院交聲卷第十五頁）、聲明異議狀等件在卷足憑，再受處分
    人雖拒絕簽收員警開立之舉發違反道路交通管理事件通知單
    ，惟經員警在通知單上載明受處分人拒絕簽收之事由，並告
    知受處分人應到案日期及處所後，依違反道路交通管理事件
    統一裁罰基準及處理細則第十一條第一項第一款規定，視為
    受處分人已經收受該通知單，則附此敘明。
四、本院聲明異議意旨略以：本件違規路口（中正紀念堂大孝門
    門口前之路口）來往之兩邊紅綠燈有十餘秒之時間差，異議
    人當天於路口迴轉時，員警所在位置邊（即大孝門對面）之
    紅綠燈為紅燈，但異議人行車應遵行的號誌尚在綠燈轉黃燈
    之際，員警未注意兩邊紅綠燈變化之差異，即判定異議人違
    規，是員警的誤解，況本件違規又無相片紀錄為憑云云。
五、經查：
    (1)異議人於前揭時地，駕駛自用小客車，行駛於愛國東路東
      往西方向，於愛國東路交岔路口（即大孝門處）迴轉一節
      ，除據異議人坦承外，亦經舉發員警張富勝結證屬實，從
      而本案所應審究者，為異議人有無紅燈迴轉一事，按證人
      即本件舉發員警張富勝到庭具結證稱：伊當時所在位置是
      愛國東路一一六巷口，看見的是東往西方向的紅綠燈，當
      時號誌已經亮紅燈，且並非剛亮起狀態，已經亮了很久，
      結果異議人就開車迴轉過來，伊即直接攔停告知其已違規
      等語在案（詳本院交聲卷第二二頁），按交通警察掣單舉
      發違反道路交通管理處罰條例所列之違規事實，本質上為
      行政處分，係公務員基於職務上之權力，依法就特定之具
      體事件所為之具公法上效果之單方面行政行為，基於公務
      員為公法上行為具有公信力之原則，該行政行為當可被推
      定為真正，其據以依法處分之事實認定亦為正確無誤，本
      此公信原則，乃立法者賦予行政機關制定違反道路交通事
      件統一裁罰基準及處理細則，以達其維護交通秩序、安全
      之行政目的，反之，若謂公務員一切行政行為均需預留證
      據以為佐證，則國家行政勢必窒礙難行，據此，刑事訴訟
      法就犯罪證據有關之規定中與屬行政秩序罰之交通違規裁
      罰本質不合部分，自不在準用之列；從而，異議人就執勤
      員警之舉發是否有誤之事實，未能提出足夠之相關證據以
      供調查，本院經查亦無任何證據足資證明本件舉發內容，
      有何捏造事實違法取締之情事，則執勤員警本其維護交通
      秩序、安全職責所為之舉發，自應受到合法、正確之推定
      ，從而，當可認定異議人應係「紅燈迴轉」無誤。
    (2)雖異議人辯稱: 本件違規之交岔路口之交通號誌有時間秒
      差之問題云云，惟本院依職權向臺北市交通管制工程處函
      查上開路口之交通號誌運作方式，經該處函復結果為：愛
      國東路中正紀念堂大孝門前路口號誌星期一至星期五上午
      七時至下午七時採「東往西遲閉三時相」，第一時相為愛
      國東路（東西向）雙向通行，第二時相為愛國東路東往西
      遲閉通行，第三時相為大孝門前南北向行人通行；其餘時
      段皆為「簡單兩時相」方式運作，第一時相為愛國東路（
      東西向）雙向通行，第二時相為大孝門前南北向行人通行
      ，此有臺北市交通管制工程處九十五年十二月十八日北市
      交工規字第09534656300號函在卷可參（詳本院交聲卷第
      二九頁），是上開交岔路口在星期一至星期五上午七時至
      下午七時間，雙向紅綠燈確有秒差之情形。然本件異議人
      違規時間為九十五年九月二日，當日為星期六，並不屬前
      開號誌存有秒差態樣之範圍，亦即異議人違規當時，上開
      交岔路口之交通號誌為「簡單兩時相」，並無號誌秒差之
      情形，亦經前開台北立交通管制工程處函認定屬實，益認
      證人張富勝之證詞為可採，異議人上開所辯，為無足取。
    (3)又按道路交通標誌標線號誌設置規則第二百零六條第五款
      規定，車輛面對圓形紅燈表示禁止通行，不得超越停止線
      或進入路口，亦即車輛面對圓形紅燈時，應禁止通行，不
      得超越停止線或進入路口。本件異議人既於其行向之交通
      號誌圓形紅燈亮起時，仍逕行穿越路口而進行迴轉，自屬
      闖紅燈之行為，至於異議人另以本件違規無照片紀錄為憑
      置辯，惟採證照片本即非證明違規事實之唯一證據，本件
      異議人於交通號誌轉為紅燈後仍違規迴轉之事實，已有證
      人張富勝之證詞可證，縱使無採證照片為憑，亦無損異議
      人違規事實之成立，是異議人此部分之辯解，亦不足採。
六、綜上所述，聲明異議人以在台北市○○○路中正紀念堂大孝
    門前，是綠燈迴轉，並非紅燈迴轉為由，聲明異議，顯屬無
    據，均已如前述，原處分機關依違反道路交通管理處罰條例
    第五十三條第一項、第六十三條第一項第三款及違反道路交
    通管理事件統一裁罰基準表等規定，因原舉發單所定之應到
    案日期為九十五年九月十七日，惟該日為星期日，從而異議
    人於九十五年九月十八日填具陳述書表示不服，並未逾應到
    案日期，從而裁處受處分人罰鍰二千七百元，並記違規點數
    三點，即無違誤，受處分人猶執前詞，指摘原處分不當，為
    無理由，應予駁回，至異議人一再表示未見裁罰基準表一事
    ，按違反道路交通管理事件統一裁罰基準表，乃屬法規，已
    公告眾所皆知，本院並無檢附裁罰基準表予異議人之必要，
    附此敘明。
據上論斷，應依道路交通案件處理辦法第十九條裁定如主文。
中　　華　　民　　國　　96　　年　　3 　　月　　6 　　日
        　　　　  交通法庭  法　官  劉慧芬
上正本證明與原本無異。
如不服本裁定，應於裁定送達後5 日內向本院提出抗告狀。
                            書記官  楊志純
中　　華　　民　　國　　96　　年　　3 　　月　　6 　　日
